臺灣板橋地方法院刑事判決　　　　　　 95年度交易字第562號
公　訴　人　臺灣板橋地方法院檢察署檢察官
被　　　告　甲○○
　　　　　　　　　　　之5
上列被告因過失傷害案件，經檢察官提起公訴（95年度偵字第23
332 號），本院判決如下：
    主  文
甲○○無罪。
    理  由
一、公訴意旨略以：被告甲○○為公車司機，係從事業務之人。
    其於民國九十五年五月十九日十五時五十分許，駕駛車號Ｆ
    Ｐ—九三八號營業大客車，沿臺北縣三重市○○○路往中華
    電台方向行駛，行經正義北路一一九號前時，本應注意維護
    車內乘客之安全，且依當時情形，並無不能注意之情事，竟
    疏未注意，於行經上開地點時，為閃避違規機車而緊急煞車
    ，乘客丙○○因而跌倒在駕駛座右側樓梯與車門間，致受有
    腦部、臉部、頭部挫傷、左側胸部挫傷及左側第三根肋骨骨
    折等傷害。因認被告所為，係犯刑法第二百八十四條第二項
    之業務過失傷害罪嫌。
二、按犯罪事實應依證據認定之，無證據不得認定其犯罪事實；
    又不能證明被告犯罪者，應諭知無罪之判決，刑事訴訟法第
    一百五十四條第二項、第三百零一條第一項分別定有明文。
    次按所謂證據，係指直接間接足以證明犯罪行為之一切證人
    、證物而言；且事實之認定，應憑證據，如未能發現相當證
    據，或證據不足以證明，自不能以推測或擬制之方法，以為
    裁判基礎，最高法院三十年上字第一二八號、四十年臺上字
    第八六號判例均可資參考。再按認定不利於被告之事實，須
    依積極證據，苟積極證據不足為不利於被告事實之認定時，
    即應為有利於被告之認定，最高法院三十年上字第八一六號
    判例意旨可資參照。另按刑事訴訟上證明之資料，無論其為
    直接或間接證據，均須達於通常一般之人均不致有所懷疑，
    而得確信其為真實之程度，始得據為有罪之認定，若其關於
    被告是否犯罪之證明未能達此程度，而有合理懷疑之存在，
    致使無從形成有罪之確信，根據「罪證有疑，利於被告」之
    證據法則，即不得遽為不利被告之認定，有最高法院七十六
    年臺上字第四九八六號判例可稽。
三、訊據被告固不否認於起訴書所載時、地，曾因駕駛公車閃避
    違規機車而緊急煞車，車內乘客丙○○因此跌倒在駕駛座右
    側樓梯與車門間而受傷之事實，亦自認應負駕駛者之責任，
    惟辯稱：當時公車往中華電台方向行駛，時速約三十五至三
    十八公里間，行經正義北路一一九號前，突然有一輛機車由
    對面車道違規左轉，行駛至伊駕駛之公車前方，伊因而作正
    常操作反應而踩煞車，事故發生當時車輛尚在行進中，並未
    靠站，丙○○即離開座位，因此伊煞車時，丙○○才會由後
    方向前衝而跌進前門與階梯之縫隙中，當時車上尚有七、八
    名乘客坐在座位上，未離開座位，皆未因煞車受傷。伊認為
    違規機車衝過來，伊必須緊急煞車，否則必然撞到那輛機車
    ，在公車行進間，伊無法掌握車內乘客在車上之行為，因此
    無法在煞車時兼顧到公車上每位乘客之安全，伊認為已盡最
    大注意維護乘客與路上其他用路人之安全等語。經查：
  (1)被害人丙○○於警詢中供稱：當時伊所搭乘之公車於行經臺
    北縣三重市○○○路一一九號前，公車司機為閃避一輛機車
    ，緊急煞車，致伊跌倒，倒栽蔥摔落公車駕駛座右側之樓梯
    ，卡在樓梯與車門之間而受傷。受傷現場有同行之妹妹乙○○、同車乘客看到等情（九十五年度偵字第二三三三二號卷
    ，第八頁，雙方當事人均不爭執此項證據方法之證據能力）
    。
  (2)證人乙○○證稱：丙○○當時準備要在三重市下車，伊當時
    還在座位上，伊看到丙○○當時從座位上起身，按電鈴準備
    要下車，丙○○當時的座位是在公車的中間，是在後門之後
    的位置，伊就坐在丙○○的旁邊，伊還沒有準備要下車，丙○○當時按完下車鈴就往駕駛員的方向走過去，當時的車速
    普通，車上還算平穩，丙○○走到前門的過程中，也沒有什
    麼問題，當時離丙○○下車的站牌沒有多遠，大概過紅綠燈
    就到了，但是還沒有到紅燈的地方，在旁邊有一個小巷子，
    就在小巷子前面，忽然公車就緊急煞車，伊當時頭往前，頭
    有輕碰到前面的椅背，沒有受傷，等伊抬頭就沒有看到原本
    等在前門的丙○○，伊就跑到前面去找丙○○，就發現丙○○頭下腳上倒在前門的階梯下面，當時公車的前門還是關著
    ，丙○○就卡在前門和階梯中間，伊從伊的坐位跑到前門的
    時間很短，就看到這個情形，當時車上只有丙○○一人倒在
    那個地方，當時有聽到坐在公車比較前面的乘客在說是因為
    要閃避機車，公車才緊急煞車的，當時被告也有問到乘客有
    沒有看到那輛機車的，坐在公車前面的乘客就說有看到等情
    （九十六年二月十二日審判筆錄）。
  (3)依告訴人丙○○指稱：被告駕駛公車，係因閃避機車而緊急
    煞車，與證人乙○○證述之情節並無扞格，堪認被告辯稱為
    閃避機車而緊急煞車之情節，應屬可信。再依證人乙○○前
    揭證稱：案發前車速普通，車上還算平穩，公車緊急煞車時
    ，伊當時頭往前，頭有輕碰到前面的椅背，沒有受傷乙節，
    顯示當時在座位上之公車乘客，並未因強大慣性而於煞車當
    時，猝不及防而猛力撞擊座位前方物體，足認煞車當時，並
    無力道過大之情形，應認被告所稱當時公車原行車時速約三
    十五至三十八公里間乙節，堪予採信，尚無從據此認為被告
    駕駛公車及閃避來車之煞車作為，有何不當。按車輛行駛時
    ，駕駛人應注意車前狀況，並隨時採取必要之安全措施，道
    路交通安全規則第九十條、第九十四條第三項定有明文，是
    被告除車內乘客安全外，仍應注意車外狀況，依案發當時情
    況，被告是否有能注意而不注意維護車內乘客安全之情事，
    顯非無疑。公訴意旨既於起訴書載明被告「為閃避違規機車
    而緊急煞車」，復僅執丙○○受傷，係因被告緊急煞車所致
    ，未舉任何積極證據，即逕認被告「依當時情形，並無不能
    注意之情事，竟疏未注意」云云，似屬速斷。
四、綜上所述，檢察官所舉證據，僅足以證明告訴人丙○○受傷
    ，係因被告緊急煞車所致，然就被告於此義務衝突之狀況下
    ，是否有違背注意義務之情事，則並未舉證，未足超越合理
    懷疑而證明被告成立公訴意旨所指之業務過失傷害罪責。而
    被告本無自證無罪之義務，本院依職權調查所得證據，亦不
    足以確信被告成立該項罪責，此外復查無其他積極事證足資
    證明被告於案發當時確有「能注意」而「不注意」之過失犯
    行，揆諸首揭說明，要屬不能證明被告犯罪，即應依法為被
    告無罪之諭知。
據上論斷，應依刑事訴訟法第301條第1項，判決如主文。
本件經檢察官靳開聖到庭執行職務。
中　　華　　民　　國　　96　　年　　4 　　月　　20　　日
                  ?交通法庭  審判長法　官  王屏夏
                                    法　官  彭全曄
                                    法　官  王偉光
以上正本證明與原本無異。
如不服本判決，應於判決送達後10日內向本院提出上訴狀。
                      　　　        書記官　陳怡君
中　　華　　民　　國　　96　　年　　4 　　月　　20　　日
